【裁判字號】    97,審訴,662
【裁判日期】    970711
【裁判案由】    妨害自由等
【裁判全文】
臺灣桃園地方法院宣示判決筆錄         97年度審訴字第662號
公  訴  人  臺灣桃園地方法院檢察署檢察官
被      告  甲○○
上列被告因妨害自由案件（起訴案號：96年度偵字第22968 號）
，於中華民國97年7 月11日下午5 時，在本院第十四法庭宣示判
決，出席職員如下：
          法  官  曾家貽
          書記官  陳淑瓊
法官起立朗讀判決主文、犯罪事實要旨、附記事項、處罰條文，
及告以上訴限制、期間並提出上訴狀之法院，且諭知記載其內容
：
一、主  文：
    甲○○共同以其他非法方法，剝奪人之行動自由，處有期徒
    刑伍月，如易科罰金，以新臺幣壹仟元折算壹日，減為有期
    徒刑貳月又拾伍日，如易科罰金，以新臺幣壹仟元折算壹日
    。緩刑貳年。
二、犯罪事實要旨：
    甲○○於民國95年12月25日凌晨3 時許，在桃園縣桃園市○○路上之「食酒屋」PUB 飲酒消費，並將其駕駛之紅色三菱
    自用小客車（下稱系爭小客車）停放於桃園縣桃園市○○路
    162 號前，嗣在同一PUB 消費之客人丙○○（原名陳韋南）
    於駕駛自用小客車離去之際，因倒車不慎撞擊系爭小客車，
    造成系爭小客車左前門凹陷及擦傷，惟丙○○並未下車處理
    賠償事宜即逕自離開，約末20分鐘後，丙○○再度駕駛肇事
    之自用小客車返回上址欲搭載仍在PUB 中消費之友人離去時
    ，為甲○○之友人發現系爭小客車之引擎蓋上留有丙○○所
    駕駛之自用小客車之後車燈殼，丙○○遂坦承肇事並承諾賠
    償事宜後，隨即駕車返家。返家後不久，丙○○即接獲前開
    PUB 之股東蕭國雄以其行動電話撥打之來電，該通電話並隨
    即交由甲○○之友人，即姓名、年籍均不詳，年約27、28歲
    ，綽號「菜脯」之成年男子與丙○○對話，丙○○與菜脯2
    人於電話中因車禍賠償事宜發生口角，「菜脯」要求丙○○
    回到店內處理車輛賠償事宜後，甲○○隨即與「菜脯」、姓
    名、年籍均不詳，年約27、28歲綽號「南崁大義」之成年男
    子及姓名、年籍均不詳之7 、8 名成年男子，聚集在桃園縣
    桃園市○○路162 號前等候，嗣於同日清晨4 時許，丙○○
    駕車搭載友人乙○○抵達現場，雙方一言不合再度起口角爭
    執，「菜脯」、「南崁大義」及其他7 、8 名之成年男子，
    遂或持磚頭或徒手毆打丙○○及乙○○，並因此造成丙○○
    受有右前額瘀傷、左前額瘀傷及下口腔瘀傷等傷害，乙○○
    則受有左、右太陽穴瘀青等傷害（傷害部分均業據撤回告訴
    ，由本院另為不受理判決之諭知）後，甲○○、「菜脯」、
    「南崁大義」及前開7 、8 名成年男子，即共同基於非法剝
    奪他人行動自由之犯意聯絡，由菜脯與前開其中3 、4 名成
    年男子合力將丙○○押上車牌號碼不詳之銀色自用小客車內
    ，而以此非法方式剝奪丙○○之行動自由，「南崁大義」則
    勒住乙○○脖子並與前開另1 名成年男子合力欲將乙○○強
    押上同一輛銀色自用小客車內，而著手以此非法方式欲剝奪
    乙○○之行動自由，嗣因乙○○奮力推開「南崁大義」後跑
    離現場，致未被強押上車而不遂，與此同時，原本被強押在
    車上之丙○○經奮力抵抗脫逃下車後，因有人高喊警察來了
    ，甲○○、「南崁大義」、「菜脯」及前開7 、8 名成年男
    子始迅速逃離現場。嗣經丙○○報警處理，始為警循線查悉
    上情。
三、附記事項：
  (一)甲○○與「菜脯」、「南崁大義」及姓名、年籍均不詳之7
    、8 名成年男子間共同基於妨害自由之犯意聯絡，以非法之
    手段同時剝奪丙○○行動自由既遂及剝奪乙○○行動自由未
    遂，係屬一行為同時觸犯2 罪名之想像競合犯，應從一重之
    刑法第302 條第1 項之剝奪他人行動自由罪論處。
  (二)甲○○本件剝奪他人行動自由犯行之犯罪時間，在96年4 月
    24日之前，所犯為刑法第302 條第1 項之罪，合於中華民國
    九十六年罪犯減刑條例第2 條第1 項第3 款規定之減刑條件
    ，爰減其宣告刑二分之一。
四、處罰條文：
    刑法第28條、第302 條第1 項、第3 項、第55條、第41條第
    1 項前段、第74條第1 項第1 款，刑法施行法第1 條之1 第
    1 項、第2 項前段，中華民國九十六年罪犯減刑條例第2 條
    第1 項第3 款、第7 條、第9 條。
五、協商判決除有刑事訴訟法第455 條之4 第1 項第1 款於本訊
    問程序終結前，被告撤銷協商合意或檢察官撤回協商聲請者
    ；第2 款被告協商之意思非出於自由意志者；第4 款被告所
    犯之罪非第455 條之2 第1 項所定得以協商判決者；第6 款
    被告有其他較重之裁判上一罪之犯罪事實者；第7 款法院認
    應諭知免刑或免訴、不受理者情形之一，及違反同條第2 項
    「法院應於協商合意範圍內為判決；法院為協商判決所科之
    刑，以宣告緩刑或2 年以下有期徒刑、拘役或罰金為限」之
    規定者外，不得上訴。
六、如有前項得上訴之情形者，得自收受判決送達後10日內，向
    本院提出上訴書狀，上訴於第二審法院。
中    華    民    國    97    年    7     月    11    日
                        刑事庭      法  官  曾家貽
                                    書記官  陳淑瓊
以上正本證明與原本無異。
                                    書記官  陳淑瓊
中    華    民    國    97    年    7     月    11    日
附錄本案論罪科刑依據之法條：
中華民國刑法第302 條
（剝奪他人行動自由罪）
私行拘禁或以其他非法方法，剝奪人之行動自由者，處五年以下
有期徒刑、拘役或三百元以下罰金。
因而致人於死者，處無期徒刑或七年以上有期徒刑，致重傷者，
處三年以上十年以下有期徒刑。
第一項之未遂犯罰之。


司法院資訊處製作；財團法人民間司法改革基金會備份。
